【裁判字號】    95,聲再,61
【裁判日期】    950705
【裁判案由】    偽造有價證券
【裁判全文】
臺灣高等法院臺南分院刑事裁定
再審聲請人
即受判決人  甲○○
上列聲請人因偽造有價證券案件，對於最高法院九十五年度台上
字第二七八四號中華民國95年5月18日第三審確定判決(本院九十
二年度上訴字第八八二號、臺灣台南地方法院九十一年度重訴字
第二十號，起訴案號：臺灣台南地方法院檢察署90年度偵字第14
725號，91年度偵字第0306、5993、6092、6414、6457、7189、7
190、7191、7981、8833、8837、9227、9301、9304、9707、979
3號，91年度偵緝字第778號、91年度偵字第11027號、92年度偵
字第743號、92年度偵字第1643號），聲請再審，本院裁定如下
：
    主      文
再審之聲請駁回。
    理      由
一、本件聲請意旨略以：
  (一)按因發現確實之新證據，足認受有罪判決之人應受無罪、免
    訴、免刑或輕於原判決所認罪名之判決者，為受判決人之利
    益，得聲請再審，刑事訴訟法第四百二十條第一項第六款有
    明文規定。又不得上訴於第三審法院之案件，除前條規定外
    ，其經第二審確定之有罪判決，如就足生影響於判決之重要
    證據漏未審酌者，亦得為受判決人之利益聲請再審，同法第
    四百二十一條亦有明文。
  (二)原確定判決認被告擅自簽發蔡佐賓設於富邦商業銀行永康分
    行，帳號：000000000000之支票二張，面額100,000元、票
    號HU0000000、發票日91年3月25日，面額10萬元、票號HU00
    00000、發票日91年4月15日、面額42,000元，而認蔡佐賓與
    被告為好友，平時就協助蔡佐賓處理財務，蔡佐賓於90 年7
    月11日赴英國留學，委託被告照顧家中事務，並將信用卡交
    付被告保管，以及代繳信用卡費用，況且蔡佐賓於原審審理
    時曾證述甲○○打電話到英國給伊，伊也同意甲○○（其支
    票），而原確定判決不予採納理由認為蔡佐賓在偵訊及在原
    審供述前後不一，而認為蔡佐賓所供述不足採信云云；惟蔡
    佐賓自被告打電話到英國徵求其同意使用其支票時間至回國
    接受訊問時已逾數年，難免忘記前事，因被告在原審均辯稱
    ：「伊在檢察官偵查中及第一審審理時，係誤解訊問內容，
    而誤將坦承盜用蔡佐賓信用卡及偽造其信用卡申請書等偽造
    文書相關事宜與不相干之簽發其名義支票使用之事相混淆，
    致生伊坦承此部分犯罪之誤會，實則伊在簽發支票之前，確
    有徵得蔡佐賓同意、授權，自無偽造有價證券可言，蔡佐賓
    亦證實上情，因此被告聲請勘驗上揭筆錄之錄音帶，以調查
    其記載之確實性」，因此原確定判決對於被告聲請之重要證
    據漏未調查，何況被害人蔡佐賓因被告簽發支票之前，先徵
    得其同意，且蔡佐賓並未提起告訴，檢察官亦未提起公訴，
    因此原確定判決對於被告聲請調查之重要證據未加以調查，
    顯符合聲請再審之理由。
  (三)被告簽發蔡佐賓上開支票，事先徵得蔡佐賓同意，且經蔡佐
    賓證實，若簽發支票後未使用在清償蔡佐賓之信用卡或被告
    擅自使用未將支票款返還蔡佐賓係構成侵占罪顯難以偽造有
    價證券相繩，因侵占之罪刑較偽造有價證券之罪刑為輕，亦
    符合聲請再審云云。
二、按不得上訴於第三審法院之案件，除前條規定外，其經第二
    審確定之有罪判決，如就足生影響於判決之重要證據漏未審
    酌者，亦得未受判決人之利益，聲請再審，刑事訴訟法第四
    百二十一條定有明文。準此，案件若得上訴第三審法院，即
    無從再依本條之規定聲請再審；至所謂重要證據漏未審酌，
    係指第二審判決前已經提出之重要證據未予審酌，且該證據
    必須可認為足以動搖原判決事實之認定者始足當之，苟該證
    據業已提出經原確定判決予以指駁，並敘明捨棄不採之理由
    ，或縱提出未斟酌，惟如經斟酌亦不足以動搖原判決者，或
    判決確定後始發現之證據，判決當時無從審酌者，即非該條
    所謂重要證據漏未審酌，亦不足構成聲請再審之事由，迭經
    最高法院二十八年抗字第八號、三十五年特抗字第二一號著
    有判例在案。次按有罪判決確定後，因發現確實之新證據，
    足認受有罪判決之人應受無罪、免訴、免刑或輕於原判決所
    認罪名之判決者，為受判決人之利益，得聲請再審，刑事訴
    訟法第四百二十條第一項第六款固定有明文，惟所謂「發現
    確實之新證據」，係指該證據於事實審法院判決前業已存在
    ，為法院、當事人所不知，不及調查斟酌，至其後始行發現
    ，且就證據本身形式觀察，固不以絕對不須經過調查程序為
    條件，但必須顯然可認為足以動搖原有罪之確定判決，而為
    受判決人無罪、免訴、免刑或輕於原判決所認罪名之判決者
    為限。亦即該「新證據」須可認為確實具有足以動搖原確定
    判決，而對受判決人為更有利判決之「確實性」外，尚須具
    備該證據係在事實審法院於判決前已存在，因未經發現，不
    及調查斟酌，或審判時未經注意，至其後始行發現之「嶄新
    性」特質，二者均屬不可或缺，倘若未具備上開「確實性」
    與「嶄新性」二種聲請再審新證據之特性，即不能據為聲請
    再審之原因，從而，倘受判決人因對有利之主張為原審所不
    採，事後提出證明，以圖證實在原審前所為有利之主張為真
    實，據以聲請再審，該項證據既非判決後所發見，顯難憑以
    聲請再審，最高法院九十年度台抗字第七十號裁判要旨、五
    十年度台抗字第一Ｏ四號判例要旨可資參照。
三、經查：聲請人即受判決人甲○○因偽造有價證券案件，經本
    院九十二年度上訴字第八八二號於民國（下同）92年4月19
    日判決有罪，經最高法院於95年5月18日九十年度台上字第
    二七八四號駁回上訴確定在案，聲請人以事實審確定判決有
    重要證據漏未審酌之再審事由聲請再審，即非適法。次查聲
    請意旨復指稱原審未就聲請人聲請勘驗其於偵查及一審審理
    之訊問錄音帶一節為調查，認有重要證據漏未審酌之再審理
    由云云，惟聲請人確實有偽造被害人蔡佐賓之支票及印鑑，
    並盜刷被害人之信用卡之犯罪事實，業經原審調查明確，並
    於判決書理由欄內略以：「上揭利用被告蔡佐賓出國代其處
    理事務及照顧家人之便，竊取被告蔡佐賓信用卡後予以盜用
    並利用自動櫃員機向發卡銀行預借現金、盜刷信用卡套取現
    款、冒用蔡佐賓名義申請信用卡及偽簽蔡佐賓署押而簽發支
    票達前述金額等事實，業據被告甲○○偵審中供承不諱（見
    偵一卷第二三六、二三七頁；原審法院筆錄卷二第九八、九
    九頁；筆錄卷五第卅九頁），核與被告蔡佐賓於警訊及原審
    調查中指訴情節相符（附偵六卷第十九頁、原審法院筆錄卷
    一第九五頁），並與證人穆怡君於偵查中所證情形吻合（附
    偵十三卷第六七頁）。復有簽帳單影本（附偵六卷第廿二至
    廿三頁）、台新銀行催告函（附偵六卷第廿六至廿九頁）、
    渣打銀行催告單及明細表（附偵六卷第卅、卅一頁；九九至
    一０三頁）、富邦銀行信用卡帳單（附偵六卷第卅二、卅三
    頁）、台新銀行信用卡帳單（附偵六卷第卅四至卅六頁）、
    中國信託銀行帳單查詢單（附偵六卷第卅七頁）、世華銀行
    信用卡帳單（附偵六卷第卅八頁）、信用卡影本（附偵六卷
    第卅九、四十頁）、蔡佐賓入出境紀錄（附偵六卷第四七頁
    ）、上海銀行函附之使用信用卡紀錄、簽帳單、逐月帳單（
    附偵六卷六一至六九頁）、富邦銀行函附之使用信用卡紀錄
    （附偵六卷七十至七九頁）、中國信託銀行函附之使用信用
    卡紀錄、簽帳單、逐月帳單及支票二紙（附偵六卷八十至九
    十頁；一二四至一二五頁）、台新銀行函附之使用信用卡紀
    錄、簽帳單、逐月帳單（附偵六卷九一至九八頁）、中國信
    託銀行函附之使用信用卡紀錄、簽帳單、逐月帳單（附偵六
    卷一０八至一一八頁）、上海商業銀行函附之使用信用卡紀
    錄、簽帳單、逐月帳單（附偵六卷一一九至一二二頁）、甲
    ○○與上海、台新銀行之電話監聽譯文（附偵六卷第四、七
    頁）、世華商業銀行（消費金融部）函附之信用卡相關資料
    （附原審法院審理公函稿卷一第廿九至卅五頁）、台新銀行
    檢送之蔡佐賓申訴冒用盜刷紀錄及其繳還該行之信用卡影本
    （附原審法院審理公函稿卷一第卅六至四十頁）、富邦銀行
    陳述蔡佐賓信用卡使用情形函（附原審法院審理公函稿卷一
    第四五、四六頁）、渣打銀行查報蔡佐賓有無預借現金密碼
    紀錄及申訴盜刷情形函（附原審法院審理公函稿卷一第七一
    頁）、花旗銀行函附之蔡佐賓九十一年一至六月刷卡消費明
    細（附原審法院審理公函稿卷二第一二三至一三０頁）等資
    料在卷可稽，事證明確，被告甲○○前揭犯行已堪認定。至
    辯稱雖有簽發蔡佐賓名義支票二紙，但係事先經蔡佐賓同意
    ，並無偽造有價證券犯行云云。惟查被告甲○○於偵查中已
    供述：「（蔡佐賓有無授權你使用他的支票？）沒有，因他
    的支票及印鑑都放在房間抽屜，都是我盜用的。」（偵一卷
    第二四０頁），及於原審亦供述：「（你有沒有盜刷蔡佐賓
    的信用卡及盜開他的支票？）有。」（原審法院筆錄卷二第
    九八頁），均坦承前揭犯行，是其於本院翻異之詞，顯係事
    後卸責之詞，洵難採信。另共同被告即證人蔡佐賓於本院實
    施交互詰問審理時雖證述：是甲○○打電話到英國給伊，伊
    也同意甲○○使用（其支票）等語。然經本院訊以其何時知
    道支票被盜開？證人蔡佐賓卻又稱：伊於偵查中被提訊時始
    知（本院誣告暨偽造有價證券等案卷第五六、五七頁）。故
    綜合該調查證據之結果，得知證人蔡佐賓之證詞前後矛盾，
    顯係事後迴護被告甲○○之詞，實難作為有利於被告甲○○
    之認定。足徵該支票係被告甲○○竊取後，冒用蔡佐賓名義
    簽發使用無疑。至所辯該盜刷信用卡簽帳或預借現金部分，
    被告甲○○稱其事後已清償部分金額及獲得蔡佐賓諒解云云
    ；然此僅係被告甲○○於犯後態度是否良好之問題，並不能
    解免其罪責之成立。另外以附表一所示蔡佐賓所有之信用卡
    ，確係於接送蔡佐賓父親蔡朝明至醫院復健時，發現蔡朝明
    皮夾內有蔡佐賓之信用卡，遂竊取後盜刷等情，業據甲○○
    於迭次偵訊中坦承不諱（見九十一年偵字第五九九三號卷第
    一宗91年7月28日調查筆錄、91年8月5日警訊筆錄、91年8月
    29日調查筆錄、91年8月29日偵訊筆錄），並有被告甲○○
    假冒蔡佐賓名義向發卡銀行洽詢預借現金之監聽譯文足資證
    明（見九十一年偵字第5993號卷第六宗），亦有被告甲○○
    女友穆怡君91年8月13日之警訊筆錄可資參照（見九十一年
    偵字第5993號卷第十三宗），公訴意旨僅憑監聽譯文其中「
    信用卡不通給你爸出狀況，好心咧……」（台語）一語，即
    推測被告蔡佐賓係將信用卡交付被告甲○○保管云云，顯與
    證據法則有悖，原審以被告甲○○係不告而取為使用竊盜，
    然查被告甲○○取得被告蔡佐賓信用卡後即長期盜刷使用，
    顯具有不法所有意圖，為竊盜罪，故被告蔡佐賓證稱係遭竊
    取後盜刷等語，足堪採信。」等由，詳細敘明認定聲請人偽
    造有價證券成罪之理由，並對聲請人所提之辯解何以認為不
    足採均一一指駁甚詳，原審雖未勘驗聲請人所請求之偵訊錄
    音帶，然聲請人已於偵查及一審審理時坦承上開犯行，且於
    筆錄上簽名無訛，其嗣後翻異前詞否認犯罪，始指稱上開偵
    訊中之自白係因誤解訊問內容所致，顯見其請求勘驗錄音帶
    無非係其狡辯之手段，參以被害人蔡佐賓於原審訊問時亦已
    明確證稱係自偵查中被提訊始知其支票被盜開等語，益見原
    審認定被害人事先並不知情，自有依據，是聲請人犯行已臻
    明確，原審雖未勘驗上開偵訊錄音帶，本院認自形式上觀之
    ，縱予斟酌亦不足以動搖原判決所認定之事實，聲請人徒執
    此聲請再審，顯無理由。又聲請人指稱本件有發見確實之新
    證據，惟觀諸其聲請意旨，無非係指摘原判決未採信其辯解
    有何不當云云，並未舉出有何發見確實之新證據供本院審酌
    ，揆諸前揭說明，本件聲請再審均核無理由，應予駁回。
據上論斷，應依刑事訴訟法第四百三十四條第一項，裁定如主文
。
中    華    民    國    95    年    7     月     5    日
                  刑事第五庭  審判長法  官  楊明章
                                    法  官  戴勝利
                                    法  官  顏基典
以上正本證明與原本無異。
如不服本裁定，應於收受本裁定後五日內向本院提出抗告狀。
                                    書記官  呂嘉文
中    華    民    國    95    年    7     月    5     日


司法院資訊處製作；財團法人民間司法改革基金會備份。
